【裁判字號】    89,上訴,3702
【裁判日期】    890921
【裁判案由】    毒品危害防制條例
【裁判全文】
臺灣高等法院刑事判決                          八十九年度上訴字第三七二號
    上  訴  人
    即  被  告  丙○○
    公設辯護人  本院公設辯護人
右上訴人因違反毒品危害防制條例案件，不服臺灣臺北地方法院刑事判決八十九年度
訴字第一○六三號，中華民國八十九年九月二十一日第一審判決（起訴案號：臺灣臺
北地方法院檢察署八十九年度偵字第一二一四九號）提起上訴，本院判決如左：
    主  文
原判決撤銷。
丙○○連續轉讓第二級毒品，處有期徒刑參年。
扣案之現金新台幣貳千元沒收。
    事  實
一、丙○○於民國（下同）八十年、八十一年、八十四年、八十五年間曾犯有違反麻
    醉藥品管理條例之罪，經接續執行，於九十二年四月七日縮刑期滿，執行完畢，
    而於八十九年二月二十三日縮短刑期，假釋出監，詎丙○○於假釋期間，明知安
    非他命係政府管制之第二級毒品，為違禁品，不得非法持有、轉讓，竟基於概括
    犯意，於八十九年六月十日左右（即約於查獲日八十九年六月十七日之前一個星
    期）晚上十一時許，在臺北市○○區○○路某泡沬紅茶店，將一包價值新臺幣（
    下同）五百元之第二級毒品轉讓予甲○施用（即第一次），復於八十九年六月十
    七日十七時許，騎機車前往臺北市○○區○○路六十八巷三弄九號甲○（甲○所
    涉施用毒品犯行，另案經檢察官聲請台灣台北地方法院裁定送勒戒處所施以觀察
    勒戒後，認無繼續施用毒品傾向，由檢察官以八十九年毒偵字第一九八九號不起
    訴處分確定）住處前，將其向板橋綽號「阿佳」處購得之安非他命中價值二千元
    之第二級毒品再行轉讓予甲○施用（即第二次），因丙○○行跡可疑，已被臺北
    市政府警察局刑事警察大隊警員跟監，乃在甲○身上扣獲丙○○轉讓之第二級毒
    品安非他命一包，淨重一點五七公克（原審誤植為一點四０九四公克），再循線
    趕往丙○○位於臺北市○○區○○路二段三二七號六樓之一住處追捕丙○○，並
    扣獲丙○○所有之簡易吊秤一個，分裝袋二包及現金二千元，並有丙○○所有供
    自己施用之第二級毒品安非他命一包 (毛重一．四０公克，淨重一．一八公克)
    。
二、案經臺北市政府警察局刑事警察大隊移請臺灣臺北地方法院檢察署檢察官偵查起
    訴。
    理  由
一、訊據被告丙○○坦承分別於八十九年六月十日左右（即約於查獲日八十九年六月
    十七日之前一個星期）及八十九年六月十七日，在臺北市○○區○○路某泡沬紅
    茶店及臺北市○○區○○路六十八巷三弄九號甲○住處前，各將一包價值五百元
    、二千元之第二級毒品交付予甲○之事實，惟矢口否認有轉讓、販賣之犯行，辯
    稱：該安非他命係伊與甲○合資購買的，第一次各出五百元，第二次各出資二千
    元，沒有賺甲○的錢云云。經查：（一）關於八十九年六月十日左右（即約於查
    獲日八十九年六月十七日之前一個星期）晚上十一時許，在臺北市○○區○○路
    某泡沬紅茶店轉讓一包價值五百元第二級毒品安非他命部分：被告於警局初訊中
    坦承當時渠等在店內一起玩牌，甲○知道伊有安非他命伊向甲○表示跟別人購得
    一千元，甲○要伊分一半給他等語（見偵字第一二一四九號卷第八頁），核與證
    人甲○於本院調查中所證陳：查獲前一個星期在晚上十一點左右，在臺北市○○
    區○○路某泡沬紅茶店我們玩大老二時，被告丙○○問我要不要（意思是要不要
    安非他命），我說五百，被告丙○○要我等一下，然後就到門口，約五分鐘後，
    被告丙○○就把安非他命給我，當時店快要打烊了。又稱：第一次（按即八十九
    年六月十日左右）沒有說要合買，但他有撥一半給我等語（見本院卷第三十頁）
    相符，堪認其自白與事實相符；（二）關於八十九年六月十七日下午五時許，在
    臺北市○○區○○路六十八巷三弄九號甲○住處前，轉讓一包價值二千元之第二
    級毒品安非他命部分：被告於警訊時供承：甲○打電話給伊，伊向甲○表示有購
    得一些安非他命，味道不好但提神效果不錯，甲○就要伊分一點給他，伊是將安
    非他命撥給甲○，並沒有賺甲○的錢（見偵字一二一四九號卷第七頁）：復於偵
    查中坦承：伊先向綽號「阿佳」買下五千元之安非他命，甲○自己打電話來，叫
    伊撥一些給他，伊就以原價撥給他一些等語（見偵字第一二一四九號卷第二十八
    頁反面），證人甲○亦於警訊、偵查、原審及本院調查中均證實確有向被告購得
    安非命及被告確有於上開時地交付一包價值二千元安非他命之事實，稽其於原審
    調查中所證：伊拿錢叫被告幫伊去買東西（安非他命），被告知道哪些人在賣這
    個（安非他命）等語（見原審卷第四十三頁、第四十四頁），核與被告所供將購
 買之安非他命撥付轉讓之含義相同，並有被告撥付轉讓予甲○之安非他命一包淨
    重一點五七公克扣案足憑，又證人甲○被警當場逮捕後，經檢察官向原審聲請裁
    定送觀察勒戒結果，已無繼續施用毒品傾向，經檢察官予以不起訴處分，有臺灣
    臺北地方法院檢察署八十九年度偵字第一九八九號不起訴處分書可憑，而證人甲
    ○所有被警扣得，疑似毒品之證物，經送鑑驗結果，確係第二級毒品安非他命無
    訛，亦有憲兵司令部刑事鑑識中心鑑驗通知書一份附卷可據（見原審卷第三十三
    頁），此外復有轉讓毒品所得現金二千元扣案足證；（三）按販賣毒品罪，以行
    為人有營利目的而販入或賣出或二者兼而有之之行為者，為其構成要件，倘無營
    利之意思而依購入之原價或較低之價格轉讓他人，除構成其他罪名外，尚難以販
    賣毒品罪相繩（最高法院八十六年台上字第六九０八號判決參照）。證人甲○雖
    於警訊中稱第一次在乙○○○○內向丙○○購買五百元安非他命，此次（指第二
    次）係向被告購買（見偵字第一九八九號卷第五頁），偵查中亦稱被警查獲之毒
    品係向被告購買（同上卷第十五頁反面）本院調查中復稱伊不知丙○○有無賺伊
    之錢云云（見本院卷第三十一頁），惟稽諸甲○所陳，其僅稱購買之包數及價格
    ，又不知被告有無賺伊之錢，被告復一再辯稱伊未賺取甲○之錢，尚無積極證據
    足以認定被告確有買賤賣貴賺取差價而以營利為目的之情事，依罪疑惟輕之證據
    法則，自難遽論以被告涉有販賣毒品之犯行；（四）被告雖於偵查及本院調查中
    分別辯稱：第一次每人各出五百元，第二次每人出資二千元合買云云，證人甲○
    亦附和其說，證陳第二次有說一個人出月干（二千元）云云，惟被告所辯，與其
    在警局初訊（第一次、第二次）及偵查中（第二次）供述情節不符，證人甲○所
    證亦與其在警訊及偵查中所陳係向被告購買或由被告撥付之情形兩歧，所辯係二
    人各出資合買乙節，自難採信。被告轉讓第二級毒品安非他命於甲○之事實，堪
    予認定，罪證明確，應予依法論科。
二、按安非他命係屬毒品危害防制條例第二條第二項第二款所稱之第二級毒品，屬違
    禁品，依法不得持有、轉讓。核被告丙○○所為，係犯毒品危害防制條例第八條
    第二項轉讓第二級毒品罪。公訴意旨認被告係犯毒品危害防制條例第四條第二項
    之販賣第二級毒品罪嫌，尚有未洽，而轉讓與販賣為同一基本社會事實，本院自
    得審究，起訴法條允宜變更。被告先後二次犯行，時間密接，且所犯構成要件相
    同，顯係基於概括犯意反覆為之，應依刑法第五十六條連續犯之例，論以一罪，
    並加重其刑。
三、原審予以論罪科刑，固非無見。惟查：（一）被告所為，應屬轉讓行為，原判決
    於事實及理由欄未詳切記載被告是否及如何營利，卻認係販賣第二級毒品；（二
    ）另查無證據足資證明扣案丙○○所有之秤一個係供犯罪所用之物，分裝袋二包
    係供轉讓毒品犯罪預備之物，原判決卻均予宣告沒收，均有未洽。上訴意旨仍執
    陳詞，指摘原判決不當，雖無理由，惟原判決既有前述可議之處，仍屬無可維持
    ，即應由本院予以撤銷改判。爰審酌被告於八十年、八十一年、八十四年、八十
    五年間曾犯有違反舊麻醉藥品管理條例之罪，經接續執行，並預訂於九十二年四
    月七日縮刑期滿，執行完畢，而於八十九年二月二十三日縮短刑期，假釋出監，
    有臺灣高等法院檢察署刑案紀錄簡覆表一份附卷可稽，詎被告於假釋期間，即再
    犯本件之罪，雖未構成累犯，仍足認被告前所受徒刑之宣告，尚不足以收教化之
    效，此次轉讓之毒品數量雖微，惟其轉讓毒品行為對社會戕害甚深，自不宜輕縱
    及其犯罪手段、犯後態度等一切情狀，量處如主文所示之刑，以示懲儆。扣案之
    現金二千元，係被告轉讓毒品所得，為犯罪所得之物，應予宣告沒收。至於被告
    轉讓甲○之第二級毒品安非他命淨重一點五七公克，業據檢察官以八十八年聲沒
    字第六二八號聲請台灣台北地方法院以八十九年度聲字第一三一六號裁定沒收銷
    毀，並由檢察官處分完畢，有上開裁定及處分命令在卷可稽，該安非他命已滅失
    而不存在，爰不再宣告沒收銷毀；另扣案之簡易吊秤及分裝袋兩包，據被告稱係
    伊前案被查獲販賣安非他命時留下，伊被關三年餘八十九年二月才假釋等語（見
    偵字第一二一四九號卷第七頁），經查被告確曾因販賣毒品被判刑入獄服刑，分
    裝袋尚未啟用，顯已閒置多時，且無多量之安非他命可供分裝，而被告說僅在轉
    讓毒品，並無販賣營利之情，似無另以吊秤供本件轉讓毒品犯罪所用，另被告被
    扣案供自己吸用毒品 (毛重一．四０公克，淨重一．一八公克，亦與本件無涉，
    均不併予宣告沒收之。
據上論斷，應依刑事訴訟法第三百六十九條第一項前段、第三百六十四條、第二百九
十九條第一項前段、第三百條，毒品危害防制條例第八條第二項，刑法第五十六條、
第三十八條第一項第二款，判決如主文。
本案經檢察官沈明彥到庭執行職務。
中    華    民    國      九十    年        一      月       十一       日
                              臺灣高等法院刑事第二十二庭
                                  審判長法  官  許  正  順
                                        法  官  林  明  俊
                                        法  官  邱  同  印
右正本證明與原本無異。
如不服本判決應於收受送達後十日內向本院提出上訴書狀，其未敘述上訴之理由者並
得於提起上訴後十日內向本院補提理由書（均須按他造當事人之人數附繕本）。
                                        書記官  莊  昭  樹
中    華    民    國      九十    年        一      月       十二       日
附錄：本判決論罪科刑法條全文
毒品危害防制條例第八條第二項：
轉讓第二級毒品者，處六月以上五年以下有期徒刑，得併科新台幣七十萬元以下罰金
。


司法院資訊處製作；財團法人民間司法改革基金會備份。
